【裁判字號】    90,訴緝,16
【裁判日期】    900615
【裁判案由】    煙毒
【裁判全文】
台灣基隆地方法院刑事判決                            九十年度訴緝字第一六號
    公  訴  人  臺灣基隆地方法院檢察署檢察官
    被      告  乙○○
    指定辯護人  甲○
右列被告因違反肅清煙毒條例案件，經檢察官提起公訴（八十四年度偵字第二二七一
號、第二五二七號），甲○判決如左：
    主  文
乙○○連續販賣毒品，處無期徒刑，褫奪公權終身。
    事  實
一、乙○○（原名吳秀英）基於販賣毒品海洛因而牟利之概括犯意，自民國八十三年
    六月一日起，連續向陳國賢、張明雪夫妻，以不詳價格，販入毒品海洛因多次，
    並轉賣與不詳姓名之人。八十三年六月二十五日，乙○○與張明雪以電話聯繫，
    得知張明雪處有海洛因可供其販賣他人，乃向張明雪要求買受二包海洛因，雙方
    並約定於當日下午五時至五時三十分，在台北市立忠孝醫院交貨。乙○○依約於
    下午六時許到達忠孝醫院後，以醫院內之公用電話與張明雪連絡，張明雪告知業
    已將海洛因置於醫院一樓女廁第一間之垃圾桶下。乙○○依言前往該女廁之垃圾
    桶下取得海洛因二小包（驗餘淨重一‧二一公克），得手之後甫步出醫院正欲離
    去時，為警當場查獲，並在其隨身攜帶之皮包內扣得置於眼藥水塑膠袋內之前開
    海洛因二包。
二、案經最高法院檢察署發交台灣基隆地方法院檢察署檢察官偵查起訴。
    理  由
一、訊據被告乙○○對於向張明雪取得二包海洛因而被查獲之事實，固直承不諱，惟
    否認有販賣毒品海洛因之犯行，辯稱：伊向陳國賢拿過兩次海洛因，都是自己要
    施用的，沒有販賣給他人。八十三年六月二十五日當天被查獲的海洛因，是第二
    次向陳國賢拿的，因為沒有用完，打算拿到忠孝醫院還給張明雪云云。經查：
    （一）依八十四年度偵字第二二七一號偵查卷第二十五頁、第四十頁以下所附基
          隆市警察局執行通訊監察書重要內容節錄所載，被告自八十三年六月一日
          起，即分別向陳國賢、張明雪購買海洛因而轉賣他人，此據張明雪於八十
          三年六月九日打電話給被告，被告所言之內容「像上次我賠錢給他，我如
          有賺錢，我不過後代。我是一些白藥加減賣，補來補去，我有欠用，你幫
        拿幾包就可以，像這種事我又沒賺。那天差你一千元，是我留做車錢，東
          西拿給他，錢才收得到，自己人怎麼賺，他有給我車錢」等語，已極為明
          顯。
    （二）八十三年六月二十五日下午四時許，被告以電話向張明雪購買二小包海洛
          因，被告於當日下午六時許，在台北市立忠孝醫院一樓女廁內取得二小包
          海洛因，正欲離去時，為基隆市警察局警員查獲，並自被告皮包內扣得海
          洛因二小包等情，業據證人即查獲被告之警員廖朝富、廖淦龍、文藝等人
          於八十四年一月二十七日甲○審理被告行賄案件時，到庭陳述明確（見八
          十四年度偵字第二二七一號偵查卷第七十四頁）。而扣案毒品經送法務部
          調查局鑑定結果，確係毒品海洛因，有檢驗通知書一紙附於上開偵查卷內
          足憑。
    （三）被告雖辯稱向陳國賢拿取之海洛因，係供自己施用，沒有販賣給他人。惟
          被告於八十三年六月二十六日偵查中供稱：「是我欠朋友曾國賢（應為陳
          國賢）的情和十五萬元，曾入監執行，曾妻一直向我要錢及討人情，叫我
          拿海洛因至台北忠孝醫院門口。該海洛因是二十三日下午曾妻在台北忠孝
      醫院交給我的。我拿了海洛因後，便將該物放於醫院門口欄杆處，曾妻二
          十三日下午就告訴我，昨日下午有『宏明』會來拿。曾妻拿二包海洛因給
          我，另在一個月前，曾妻也拿過一包給我，叫我拿至忠孝醫院門口交給陳
          天來，我沒有收錢」等語。嗣被告於八十三年七月二十六日偵查中改稱：
          「（查獲當天為何至忠孝醫院？）向『明雪』拿二包海洛因，她先將海洛
          因放在忠孝醫院一樓女生廁所內，我八十三年六月二十五日在基隆先打電
          話給明雪，說我要二包海洛因，她說她要把剩下的二包給我，她沒說錢以
          後是否要算。我跟她約下午五時至五時半，在忠孝醫院門口，我到時她未
          出現，我在醫院內廁所旁打公用電話給她，她說東西放在女廁第一間垃圾
          桶下，叫我自己去拿，我拿到後再打電話給她，要走時被警員攔下」等語
          （見同上偵查卷第三十三頁）。復於八十四年九月二十七日甲○調查時供
          稱：「我是有拿那東西，但我沒用，又未販賣，是因我車禍受傷沒有收入
          ，朋友說要拿給我說是可以治身體，以後就可以工作。我拿回去之後，放
          了十多天後，我朋友明雪告訴我要用香煙沾用，我不會吸菸，吸了一口倉
          口就丟掉。第二次明雪又給我，是我向她要了二包，她才告訴我是海洛因
          ，我是被抓到前二、三天向她要的，但是電話號碼忘了。去拿當天我也有
          打電話給她，告訴她我拿了之後要趕快回來做事」等語。其對於持有毒品
          之來源、用途，所供前後互相矛盾，顯係臨訟飾謝之詞，不足採信。另證
          人陳國賢於八十五年二月二十七日甲○調查時，到庭證稱被告確實有向渠
          拿過一次海洛因，雖陳國賢恐因被訴販賣海洛因罪行而否認有向被告收取
          海洛因價款，然被告確曾向陳國賢購買海洛因，應已明顯，罪證明確，被
          告犯行應堪認定。
二、按販賣毒品罪，並不以販入之後復行賣出為構成要件，苟以營利為目的，將毒品
    販入或將之賣出，有一於此，其犯罪即經完成。又刑事上販賣罪之完成，與民事
    上買賣契約之成立，二者之概念尚有不同。所謂賣出或販入，應以標的物已否交
    付為斷，苟標的物已交付，縱買賣價金尚未給付，仍應論以販賣既遂罪（最高法
    院八十八年度台上字第三七六Ｏ號、第三八九八號判決參照）。本件被告於八十
    三年六月二十五日意圖營利而販入海洛因，既已自張明雪處收受毒品，自應論以
    販賣既遂罪。核被告所為，係犯肅清煙毒條例第五條第一項之販賣毒品罪。被告
    持有毒品海洛因之低度行為，應為販賣之高度行為所吸收，不另論罪。又被告先
    後多次販賣毒品海洛因，時間緊密，犯罪構成要件相同，顯係基於概括犯意為之
    ，應論以連續犯，惟因本罪法定本刑為死刑、無期徒刑，依法不得加重其刑。查
    被告行為後毒品危害防制條例業於八十七年五月二十日公布施行，並自同年月二
    十二日起生效，該條例將海洛因列為第一級毒品，運輸、販賣第一級毒品者，該
    條例第四條第一項規定處死刑或無期徒刑，處無期徒刑者得併科新台幣一千萬元
    以下罰金。經比較新舊法結果，以舊法即肅清煙毒條例第五條第一項之規定，較
    有利於被告，應依上開行為時之舊法處斷。爰審酌被告犯罪之動機、目的及其販
    賣毒品對於國家、社會、人民身體健康所造成之傷害與犯罪後仍飾詞狡辯之態度
    等一切情狀，量處如主文所示之刑，並宣告褫奪公權終身，以示懲儆。
三、扣案之毒品海洛因二小包（驗餘淨重一．二一公克），業經甲○八十三年度訴字
    第四七三號判決宣告沒收銷燬，並經檢察官處分沒收銷燬在案，有處分命令一紙
    在卷可稽，爰不另為沒收銷燬之諭知。
據上論斷，應依刑事訴訟法第二百九十九條第一項前段、肅清煙毒條例第五條第一項
、刑法第二條第一項但書、第十一條前段、第五十六條、第三十七條第一項，判決如
主文。
本案經檢察官黃士元到庭執行職務
中      華      民      國    九十    年      六      月      十五      日
                                  臺灣基隆地方法院刑事第三庭
                                        法  官    陳  培  仁
右正本證明與原本無異。
對於本件判決如有不服，應於收受送達後十日內，向甲○提出上訴書狀，上訴於臺灣
高等法院，並按他造當事人之人數附具繕本。
                                        書記官    施  鴻  均
中      華      民      國    九十    年      六      月     二十一     日
附錄論罪法條
肅清煙毒條例第五條第一項：
販賣、運輸、製造毒品、鴉片或麻煙者，處死刑或無期徒刑。


司法院資訊處製作；財團法人民間司法改革基金會備份。
